# 财企[2005]123[2005]123号对于企业从政府收到的拆迁补偿收入的会计处理是否与会计准则解释3..3..

提问人：BC林琴汐 时间：2020-12-07 10:33:00
按照财企[2005]123[2005]123号：号：一、企业收到政府拨给的搬迁补偿款，作为专项应付款核算。搬迁补偿款存款利息，一并转增专项应付款。二、企业在搬迁和重建过程中发生的损失或费用，区分以下财政部文件情况进行处理：
（一）因搬迁出售、报废或毁损的固定资产，作为固定资产清理业务核算，其净损失核销专项应付款；
（二）机器设备因拆卸、运输、重新安装、调试等原因发生的费用，直接核销专项应付款；
（三）企业因搬迁而灭失的、原已作为资产单独入账的土地使用权，直接核销专项应付款；
（四）用于安置职工的费用支出，直接核销专项应付款。三、企业搬迁结束后，专项应付款如有余额，作调增资本公积金处理，由此增加的资本公积金由全体股东共享；专项应付款如有不足，应计入当期损益。　　企业收到的政府拨给的搬迁补偿款的总额及搬迁结束后计入资本公积金或当期损益的金额应当单独披露。对于这条规定，用表格展示出来：收到的政府拆迁补偿款A:计入专项应付款在拆迁和重建过程中发生的支出和费用B冲减专项应付款A-B>0计入资本公积（单独披露）A-B计入当期损益（单独披露）
按照企业会计准则解释第 33 号：号：
四、企业收到政府给予的搬迁补偿款应当如何进行会计处理？答：企业因城镇整体规划、库区建设、棚户区改造、沉陷区治理等公共利益进行搬迁，收到政府从财政预算直接拨付的搬迁补偿款，应作为专项应付款处理。其中，属于对企业在搬迁和重建过程中发生的固定资产和无形资产损失、有关费用性支出、停工损失及搬迁后拟新建资产进行补偿的，应自专项应付款转入递延收益，并按照《企业会计准则第 16 号——政府补助》进行会计处理。企业取得的搬迁补偿款扣除转入递延收益的金额后如有结余的，应当作为资本公积处理。企业收到除上述之外的搬迁补偿款，应当按照《企业会计准则第 4 号——固定资产》、《企业会计准则第 16 号——政府补助》等会计准则进行处理。用表格展示出来：取得的拆迁补偿款：计入专项应付款(A)(B)对搬迁重建过程中发生的固定资产、无形资产的损失损失，相关费用的支出、停工损失及搬迁后拟新建资产进行补偿从专项应付款转为递延收益(A)-(B)=(C)>0作为资本公积进行处理
对于这两条规定，是不是按照会计准则解释第 3 号与财企[2005]123号的综合进行处理呢？把把““属于对企业在搬迁和重建过程中发生的固定资产和无形资产损失、有关费用性支出、停工损失及搬迁后拟新建资产进行补偿的，应自专项应付款转入递延收益””后，如果专项应付款有余额，则作为资本公积，如果专项应付款的余额为负，则计入当期损益？且两者都应当单独披露？

回答人：chenyiwei
这两个文件目前都已经很少用。
目前拆迁涉及的土地、房屋建筑物等一般均是经过评估以公允价值定价，实质是政府按照资产的市场价值向企业购买资产，双方的交易是互惠性的，不符合政府补助无偿性的特点。因此，该交易实质上是被审计单位处置资产。
（参见《企业会计准则第 16 号——政府补助（ 2017 年修订）》应用指南案例 1 ）
《企业会计准则解释第 3 号》问题四规范的政府搬迁条件比较严苛，要求“从财政预算直接拨付”搬迁补偿款，本案例的现金+购房票的方式并不满足该条件，实际上真正能满足解释 3 号“问题四”条件的情况非常少。至于财企[2005]123号文，更是原准则体系下的文件，执行企业会计准则的企业不应再参照此文件。